【裁判字號】    94,訴,1095
【裁判日期】    950124
【裁判案由】    土地增值稅
【裁判全文】
高雄高等行政法院裁定
                              九十四年度訴字第一０九五號
原      告  甲○○
被      告  台南市稅捐稽徵處
代  表  人  乙○○  ○○
上列當事人間因土地增值稅事件，原告不服台南市政府中華民國
九十四年十月二十一日南市法濟字第０九四０九五一二０九０號
訴願決定，提起行政訴訟，本院裁定如下：
    主  文
原告之訴駁回。
訴訟費用由原告負擔。
    理  由
一、按「訴願之提起，應自行政處分達到或公告期滿之次日起三
    十日內為之。」「訴願事件有左列各款情形之一者，應為不
    受理之決定：．．．二、提起訴願逾法定期間或未於第五十
    七條但書所定期間內補送訴願書者。」分別為訴願法第十四
    條第一項及第七十七條第二款所明定。又提起撤銷訴訟以已
    經合法訴願為前提，否則為起訴不備其他要件，行政法院應
    以裁定駁回之，亦為行政訴訟法第四條第一項及第一百零七
    條第一項第十款所規定。次按「送達，於應受送達人之住居
    所、事務所或營業所為之。但在行政機關辦公處所或他處會
    晤應受送達人時，得於會晤處所為之。」「於應送達處所不
    獲會晤應受送達人時，得將文書付與有辨別事理能力之同居
    人、受僱人或應送達處所之接收郵件人員。前項規定於前項
    人員與應受送達人在該行政程序上利害關係相反者，不適用
    之。應受送達人或其同居人、受僱人、接收郵件人員無正當
    理由拒絕收領文書時，得將文書留置於應送達處所，以為送
    達。」「送達，不能依前二條規定為之者，得將文書寄存送
    達地之地方自治或警察機關，並作送達通知書兩份，一份黏
    貼於應受送達人住居所、事務所、營業所或其就業處所門首
    ，另一份交由鄰居轉交或置於該送達處所信箱或其他適當位
    置，以為送達。前項情形，由郵政機關為送達者，得將文書
    寄存於送達地之郵政機關。」分別為行政程序法第七十二條
    第一項、第七十三條及第七十四條第一項、第二項所規定。
    另「行政機關或郵政機關依行政程序法第七十四條第一項規
    定送達者，如於應送達處所確已完成文書寄存於送達地之地
    方自治、警察機關或郵政機關（限郵政人員送達適用），並
    製作送達通知書二份，一份黏貼於送達處所之門首，另一份
    交由鄰居轉交或置於送達處所信箱或其他適當位置時，無論
    應受送達人實際上於何時受領文書，均以寄存之日視為收受
    送達之日期，而發生送達效力。．．．」復經法務部九十三
    年四月十三日法律字第０九三００一四六二八號函釋在案。
二、本件原告於民國（下同）九十三年三月一日訂約出售其所有
    坐落台南市○○區○○段三七四、三七五之二地號等二筆土
    地（下稱系爭土地）予第三人陳昆德，並向被告所屬安南分
    處申報土地移轉現值在案。嗣經被告所屬安南分處查獲原告
    係利用應稅土地（即系爭土地）與高雄縣鳥松鄉○○段七二
    一地號及台南縣關廟鄉○○段三五一八地號等二筆農業用地
    ，取巧安排形成共有關係，再辦理共有物分割，藉地價改算
    提高系爭土地之前次移轉現值後再移轉，因無漲價數額，土
    地增值稅額為零，乃依財政部九十三年八月十一日台財稅字
    第０九三０四五三九七三０號令及稅捐稽徵法第二十一條第
    二項規定，核定補徵系爭土地之土地增值稅分別為新台幣（
    下同）五、八三三、三五二元（和業段三七四地號）及二、
    四一一元（和業段三七五之二地號），合計五、八三五、七
    六三元，惟原告不服，申請復查，未獲變更，提起訴願，亦
    遭訴願機關以其訴願逾期而為不受理之決定。原告乃向本院
    提起本件撤銷訴訟，聲明求為判決撤銷訴願決定及原處分云
    云。
三、經查，本件原告之戶籍地址設於台南市○區○○路六二一巷
    四十五弄十八號二樓之六，而被告九十四年六月十三日南市
    稅法字第０九四００一七０八八０號復查決定書係以交郵方
    式送達於上開處所，因未獲會晤原告本人，亦無受領文書之
    同居人、受僱人或應受送達處所接收郵件人員，郵務人員乃
    於九十四年六月十七日將該復查決定書寄存於台南市○○路
    郵局，並於送達證書之「並作送達通知書兩份，一份黏貼於
    應受送達人住居所、事務所、營業所或其就業處所門首，一
    份置於該送達處所信箱或其他適當位置，以為送達。」處劃
    有「勾起」記號，此有送達證書及九十四年七月二十六日戶
    政連線戶籍資料表附於原處分卷可稽，應堪信實。是本件郵
    務人員之送達，符合前開行政程序法第七十四條寄存送達之
    規定，自屬合法有效之送達。又揆諸首揭法務部九十三年四
    月十三日法律字第０九三００一四六二八號函釋意旨，於寄
    存送達之情形，無論原告實際上係於何時受領該復查決定書
    ，均係以台南市○○路郵局九十四年六月十七日寄存之日為
    合法送達之日，亦即該復查決定書於九十四年六月十七日已
    生合法送達於原告之效力，故其提起訴願之期間，應自九十
    四年六月十八日起算。又因原告係居住於台南市，即無扣除
    在途期間之問題，則本件原告提起訴願之三十日不變期間，
    至九十四年七月十七日本已屆滿，惟因該日為星期日，順延
    至次日即九十四年七月十八日屆滿。詎原告遲至九十四年八
    月二十五日始提起訴願，此亦有訴願卷附之原告訴願書上所
    載日期可考，顯已逾法定不變期間。是本件原告既遲至九十
    四年八月二十五日始提起訴願，已逾法定不變期間，訴願決
    定為不受理決定，依法並無不合。原告復提起本件撤銷訴訟
    ，自非合法，應予駁回。又原告之訴，既經本院從程序上予
    以駁回，其實體上之主張，自無庸審究，併予敘明。
四、依行政訴訟法第一百零七條第一項第十款、第一百零四條、
    民事訴訟法第九十五條、第七十八條，裁定如主文。
中    華    民    國  九十五  年    一    月  二十四  日
                  第一庭審判長法  官  呂佳徵
                              法  官  林勇奮
                              法  官  蘇秋津
以上正本係照原本作成。
如不服本裁定，應於裁定送達後十日內以書狀敘明理由，經本院
向最高行政法院提出抗告（須按對造人數附具繕本）；並應預繳
送達用掛號郵票六份（每份三十四元）。
中    華    民    國  九十五  年    一    月  二十四  日
                              書記官  陳嬿如


司法院資訊處製作；財團法人民間司法改革基金會備份。
